【裁判字號】    90,訴,492
【裁判日期】    920124
【裁判案由】    返還土地
【裁判全文】
臺灣臺南地方法院民事判決  九十年度訴字第四九二號
    原      告  丁○○
                丙○○
    共      同
    訴訟代理人  鄭嘉慧律師
    複代理人    蔡麗珠律師
    被      告  子○○
    訴訟代理人  庚○○
                己○○
                巳○○
                辛○○
    被      告  巳○○
    訴訟代理人  己○○
                辛○○
                庚○○
    被      告  辛○○
    訴訟代理人  卯○○
                己○○
                庚○○
                巳○○
    被      告  己○○
    訴訟代理人  庚○○
                辛○○
                巳○○
    被      告  壬○○即戊○.
    兼右一人
    法定代理人  乙○○即戊○.
    被      告  庚○○
    訴訟代理人  己○○
                庚○○
                辛○○
                巳○○
    被      告  甲○○
                寅○○
    兼右一人
    訴訟代理人  丑○○
    被      告  午○○原名鄭.
                            送.
右當事人間請求返還土地事件，本院判決如左：
    主      文
被告庚○○應將坐落台南市○區○○段一七二地號土地上如附圖及附表所示Ａ部分面
積０點００二三公頃鐵皮造建物、Ｌ部分第一層面積０點００七四公頃、第二層面積
０點００五四公頃磚造鐵皮造建物、Ｍ部分面積０點００七八公頃磚造鐵皮造建物拆
除，將前開占用部分土地返還原告及其他全體共有人。
被告己○○應將坐落台南市○區○○段一七二地號土地上如附圖及附表所示Ｃ部分面
積０點００五五公頃磚造鐵皮造建物、Ｌ部分第二層面積０點００二一公頃磚造鐵皮
造建物拆除，將前開占用部分土地返還原告及其他全體共有人。
被告庚○○、己○○應將坐落台南市○區○○段一七二地號土地上如附圖及附表所示
Ｌ部分面積０點０００九公頃水泥通道拆除，將該占用部分土地返還原告及其他全體
共有人。
被告壬○○、癸○○、乙○○應將坐落台南市○區○○段一七二地號土地上如附圖及
附表所示Ｂ部分第一層面積０點００六六公頃、第二層面積０點００六六公頃磚造鐵
皮造建物拆除，將前開占用部分土地返還原告及其他全體共有人。
被告辛○○應將坐落台南市○區○○段一七二地號土地上如附圖及附表所示Ｄ部分面
積０點０００二公頃磚造水池、Ｅ部分第一層面積０點００四七公頃、第二層面積０
點００二八公頃磚造鐵皮造建物、Ｋ部分第一層面積０點００二八公頃、第二層面積
０點００三五公頃磚造鐵皮造建物拆除，將前開占用部分土地及如附圖、附表所示Ｆ
部分面積０點０００六公頃空地返還原告及其他全體共有人。
被告巳○○應將坐落台南市○區○○段一七二地號土地上如附圖及附表所示Ｇ部分第
一層面積０點００三三公頃、第二層面積０點００三三公頃、第三層面積０點００三
三公頃磚造鐵皮造建物拆除，將前開占用部分土地返還原告及其他全體共有人。
被告子○○應將坐落台南市○區○○段一七二地號土地上如附圖及附表所示Ｈ部分面
積０點０００六公頃鐵皮造建物、Ｉ部分面積０點００五三公頃磚造鐵皮造建物拆除
，將前開占用部分土地及如附圖、附表所示Ｊ部分面積０點０００三公頃空地返還原
告及其他全體共有人。
被告午○○應將坐落台南市○區○○段一七二地號土地上如附圖及附表所示Ｎ部分面
積０點００四二公頃磚造石棉瓦造建物、Ｏ部分面積０點００二三公頃磚造鐵皮造建
物拆除，將前開占用部分土地返還原告及其他全體共有人。
被告甲○○應將坐落台南市○區○○段一七二地號土地上如附圖及附表所示Ｐ部分第
一層面積０點００八三公頃鐵皮石棉瓦、第二層面積０點００四一公頃鐵條造鴿舍、
Ｑ部分面積０點０００一公頃鐵皮造涼棚、Ｒ部分面積０點０００五公頃磚造浪板建
物，及坐落台南市○區○○段一七二之五地號土地上如附圖所示Ｓ部分面積０點００
一三公頃磚造浪板建物、Ｗ部分面積０點００一二公頃鐵條造鴿舍、Ｘ部分面積０點
０００八公頃鐵皮造建物、Ｙ部分面積０點０００九公頃鐵皮造門廊拆除，將前開占
用部分土地及如附圖、附表所示Ｖ部分面積０點００二０公頃空地返還原告及其他全
體共有人。
原告其餘之訴駁回。
訴訟費用由被告庚○○負擔三十二分之八，由被告乙○○、癸○○、壬○○負擔三十
二分之四，由被告己○○負擔三十二分之二，由被告辛○○負擔三十二分之四，由被
告巳○○負擔三十二分之三，由被告子○○負擔三十二分之二，由被告午○○負擔三
十二分之二，由被告甲○○負擔三十二分之六，餘由原告負擔。
    事實及理由
一、按當事人死亡者，訴訟程序在有繼承人、遺產管理人或其他依法令應續行訴訟之
    人承受其訴訟以前當然停止，民事訴訟法第一百六十八條定有明文。查本件被告
    戊○○於訴訟繫屬中死亡，被告壬○○、癸○○、乙○○為其全體繼承人，有原
    告所提繼承系統表及戶籍謄本在卷可稽，並經原告聲明由渠等承受訴訟，核無不
    合，應予准許。又被告甲○○、壬○○均經合法通知，無正當理由，未於最後言
    詞辯論期日到場，核無民事訴訟法第三百八十六條各款所列情形，爰依原告之聲
    請，由其一造辯論而為判決。
二、本件原告起訴主張：坐落台南市○區○○段一七二、一七二之五地號土地（下稱
    系爭土地）為原告家族所共有，惟為被告等人搭蓋建物占有使用：如附圖所示Ａ
    、Ｌ第一層及第二層面積０點００五四公頃、Ｍ建物為被告庚○○所有，附圖所
    示Ｃ、Ｌ第二層面積０點００二一公頃建物為被告己○○所有，附圖所示Ｌ通道
    為被告庚○○、己○○所共同舖設，附圖所示Ｂ建物為被告戊○○所有，嗣由其
    全體繼承人壬○○、癸○○、乙○○繼承並占用，附圖所示Ｄ、Ｅ、Ｋ為被告辛○○所有並占用如附圖所示Ｆ部分空地，附圖所示Ｇ部分建物為被告巳○○所有
    ，附圖所示Ｈ、Ｉ建物為被告子○○所有並占用如附圖所示Ｊ部分空地，附圖所
    示Ｎ、Ｏ建物為被告午○○所有，附圖所示Ｐ、Ｑ、Ｒ、Ｓ、Ｗ、Ｘ、Ｙ為被告
    甲○○所有並占用如附圖所示Ｖ部分空地。又因兩造並無租賃或使用借貸關係，
    爰依民法第七百六十七條之規定，請求被告庚○○、己○○、辛○○、壬○○、
    癸○○、乙○○、巳○○、子○○、午○○、甲○○等人將前開建物拆除，將各
    該佔用部分土地騰空交還給原告及其他全體共有人；又附圖所示Ｔ、Ｕ祖廳（門
    牌號碼為台南市○○路○段三三三巷三八弄十號）為原告家族所共有，遭被告寅
    ○○、丑○○二人無權占用，亦依民法第七百六十七條之規定，請求被告寅○○
    、丑○○應從該建物遷出，將該建物交還原告及其他全體共有人等情。
三、被告庚○○、辛○○、己○○、壬○○、癸○○、乙○○、巳○○、午○○、子
    ○○對於原告主張渠等分別無權占用之位置、面積固無意見，惟被告午○○、巳
    ○○、辛○○、乙○○以：希望原告補償合理之金額始願意拆除等語為辯，被告
    己○○、庚○○以：渠等父親洪喜有承租同段一七三地號土地，希望原告補償合
    理之金額等語，被告甲○○則以：其因受原告父親之委託看管墓地及灌溉植物，
    並經原告的叔叔同意其可在系爭土地上蓋房屋使用，因而搭建如附圖所示Ｐ、Ｑ
    、Ｒ、Ｓ、Ｗ、Ｘ、Ｙ之建物並占用Ｖ部分空地，由原告補償才遷移等語，被告
    寅○○、丑○○則以：渠等並未居住在附圖所示Ｔ、Ｕ祖廳內等語資為抗辯。
四、經查，原告主張系爭一七二地號土地為原告二人與訴外人洪辛永春、林毛京華、
    方辛永蓮、張辛永清、辛永秀、毛育玫、毛世杰、辛鄭添貴、辛忠潔、辛美賢、
    辛忠翰、辛忠信、辛洪碧梧、辛許那美、辛燿宏等人所共有，系爭一七二之五地
    號土地為原告二人與訴外人林毛京華、方辛永蓮、張辛永清、辛永秀、毛育玫、
    毛世杰、辛鄭添貴、辛忠潔、辛美賢、辛忠翰、辛忠信、辛洪碧梧、中華民國、
    高雄市等人所共有，惟被告庚○○、乙○○、壬○○、癸○○、己○○、辛○○
    、巳○○、子○○、鄭錦鳳、甲○○等人之建物分別占用如附圖、附表所示之事
    實，除為被告等人所不爭執外，並有原告所提土地謄本附卷可稽，復經本院囑託
    台南市東南地政事務所派員會同履勘現場，製有勘驗筆錄、複丈成果圖及附表在
    卷可考，堪信為真實。被告己○○、庚○○雖提出台灣省台南市都市計劃實施範
    圍內公有基地租賃契約為辯，惟前開租賃契約之租賃標的為同段一七三地號土地
    ，並非系爭土地，自不得作為渠等占用系爭土地之合法依據。又被告甲○○辯稱
    係經原告叔叔同意而搭建前開建物云云，除為原告所否認外，被告甲○○又無法
    提供原告叔叔之真實姓名以供本院傳訊審酌，則其所辯自不足採。
五、按所有人對於無權占有其所有物者，得請求返還之，對於妨害其所有權者，得請
    求除去之；各共有人對於第三人，得就共有物之全部，為本於所有權之請求，但
    回復共有物之請求，僅得為共有人全體之利益為之，民法第七百六十七條、第八
    百二十一條分別定有明文。被告子○○、庚○○、辛○○、己○○、巳○○、乙○○、壬○○、癸○○、甲○○、午○○就渠等對系爭土地有何占用權源既無法
    舉證以實其說，則原告自得依民法第七百六十七條請求渠等將各自占用部分拆除
    返還原告及其他全體共有人，是被告午○○、巳○○、辛○○、乙○○、甲○○
    以原告應補償合理之金額後始願意拆除為辯，殊無可採。
六、次查，原告主張被告寅○○、丑○○無權占用附圖所示Ｔ、Ｕ辛家祖廳（門牌號
    碼台南市○○路○段三三三巷三八弄十號），除為被告二人所否認外，被告二人
    之戶籍亦未設籍於前開建物內，有原告所提戶籍謄本二份附卷足憑，而原告嗣後
    就被告二人未占用前開建物一節亦不爭執，則原告請求被告寅○○、丑○○應自
    前開建物中遷出，將建物返還原告及其他全體共有人，即屬無據。
七、從而，原告依民法第七百六十七條，請求於如主文第一項所示範圍內，為有理由
    ，應予准許，逾此範圍之請求，為無理由，應予駁回。
八、訴訟費用負擔之依據：民事訴訟法第七十九條但書、第八十五條第一項。
中      華      民      國    九十二    年      一      月    二十四    日
                              臺灣臺南地方法院民事第二庭
~B法      官  林育幟
右為正本係照原本作成
如對本判決上訴，須於判決送達後廿日內向本院提出上訴狀
中      華      民      國    九十二    年      一      月    二十四    日
~B法院書記官  黃淑櫻


司法院資訊處製作；財團法人民間司法改革基金會備份。
